臺灣高等法院刑事判決
110年度上易字第867號
上  訴  人  
即  被  告  喻弘彬


                    居宜蘭縣○○鎮○○路0段000巷00號    選任辯護人  蔡坤廷律師(法扶律師)
上列上訴人即被告因毀損等案件，不服臺灣宜蘭地方法院109年
度易字第619號，中華民國110年1月26日第一審判決（起訴案號
：臺灣宜蘭地方檢察署109年度偵字第6040號），提起上訴，本
院判決如下：
    主  文
原判決撤銷。
喻弘彬無罪。
    理  由
一、公訴意旨略以：上訴人即被告喻弘彬（下稱被告）於民國10
    9年8月31日凌晨1時3分許，騎乘車牌號碼000-0000號重型機
    車（下稱A車），進入宜蘭縣五結鄉中正路3段46巷巷口二手
    車行後方空地（下稱系爭空地），在該處變裝及拆卸車牌後
    ，於同日凌晨1時27分，騎乘未懸掛車牌之A車，抵達宜蘭縣
    ○○鎮○○○路00號、由告訴人廖建湘所經營之「藏之田料理屋
    」後，基於毀損及恐嚇之犯意，在「藏之田料理屋」門前扔
    擲冥紙，對該處鐵捲門、牆壁、門前地面潑灑油漆、對監視
    器鏡頭噴漆，並強行推倒停放該處車牌號碼000-000號重型
    機車（下稱B車），破壞LED全彩字幕機，砸破盆栽花盆，致
    廖建湘管領之B車車殼、碼錶蓋、坐墊、前後方向燈及LED全
    彩字幕機、盆栽花盆3個等物品損壞，並使廖建湘心生畏懼
    。被告犯案離去後，於同日凌晨1時38分許，途經宜蘭縣五
    結鄉中正路3段46巷巷口時，又騎乘A車進入系爭空地，換回
    原服裝並裝回車牌，再往五結鄉二結路方向逃逸。嗣警方巡
    邏發現「藏之田料理屋」遭潑漆、砸店，旋調閱沿路監視器
    錄影畫面，經交叉比對嫌犯作案前後服裝、鞋款及車型特徵
    後，得悉犯案重型機車之正確車牌號碼而查獲。因認被告涉
    犯刑法第305條恐嚇危害安全、同法第354條毀損等罪嫌。
二、按犯罪事實應依證據認定之，無證據不得認定犯罪事實；不
    能證明被告犯罪者，應諭知無罪之判決，刑事訴訟法第154
    條第2項、第301條第1項分別定有明文。又事實之認定，應
    憑證據，如未能發現相當證據，或證據不足以證明，自不能
    以推測或擬制之方法，為裁判基礎；認定不利於被告之事實
    ，須依積極證據，苟積極證據不足為不利於被告事實之認定
    時，即應為有利於被告之認定，更不必有何有利之證據；認
    定犯罪事實所憑之證據，雖不以直接證據為限，間接證據亦
    包括在內；然而無論直接或間接證據，其為訴訟上之證明，
    須於通常一般之人均不致有所懷疑，而得確信其為真實之程
    度者，始得據為有罪之認定，倘檢察官所提出之證據，不足
    為被告有罪之積極證明，或其闡明之證明方法，無從說服法
    官以形成被告有罪之心證，基於無罪推定之原則，自應為被
    告無罪判決之諭知（最高法院30年度上字第816號、40年度
    上字第86號、76年度台上字第4986號、92年度台上字第128
    號等刑事判決意旨參照）。
三、犯罪事實之認定，係據以確定具體刑罰權之基礎，自須經嚴
    格證明，故其所憑之證據不僅應具有證據能力，且須經合法
    之調查程序，否則即不得作為有罪認定之依據。倘法院審理
    之結果，認為不能證明被告犯罪，而為無罪之諭知，即無刑
    事訴訟法第154條第2項所謂「應依證據認定」之犯罪事實之
    存在，因此，同法第308條前段規定，無罪之判決書只須記
    載主文及理由，且其理由之論述，僅須與卷存證據資料相符
    ，且與經驗法則、論理法則無違即可，所使用之證據亦不以
    具有證據能力者為限，即使不具證據能力之傳聞證據，亦非
    不得資為彈劾證據使用，以供法院綜合研判形成心證之參考
    ，故無罪之判決書，就傳聞證據是否例外具有證據能力，本
    無須於理由內論敘說明（最高法院100年度台上字第2980號
    、106年度台上字第1426號判決意旨參照）。本院既認檢察
    官所舉證據，均不足以證明被告犯罪（詳後述），自無庸再
    就證據能力之有無逐一論述說明。
四、檢察官起訴被告涉犯上開罪嫌，無非以證人即告訴人廖建湘
    、警員游邦宏之證詞，以及現場監視錄影畫面、沿途監視錄
    影器翻拍照片、現場蒐證照片、B車損壞及潑漆復原估價單
    、LED全彩螢幕收據等件，為其論述之依據。訊據被告坦承
    於案發當天曾騎乘A車行經系爭空地附近等情不諱，惟堅詞
    否認有何公訴意旨所指犯行，辯稱：伊是到系爭空地附近找
    朋友聊天、吃東西，沒有前往「藏之田料理屋」潑漆、毀損
    物品，沿路監視器錄影畫面也顯示不止1輛機車曾進入系爭
    空地，唯一拍到A車車牌之監視器設置地點，已在警方所謂
    「作案後換回原服裝」後之路段，不能據此推論必係被告前
    往「藏之田料理屋」犯案等語。
五、經查：
　㈠被告於109年8月31日凌晨0時47分許，騎乘A車行經宜蘭縣五
    結鄉二結路與鎮安路口之事實，業據被告自承不諱（宜蘭縣
    政府警察局羅東分局刑案偵查卷宗《下稱警詢卷》第3、5頁）
    ，並有監視器錄影畫面、A車車輛詳細資料報表在卷可稽（
    警詢卷第45、46頁）。又109年8月31日凌晨1時27分許，有
    不詳人士單獨騎乘機車，抵達廖建湘所經營、位於宜蘭縣○○
    鎮○○○路00號之「藏之田料理屋」，旋在門前扔擲冥紙，對
    鐵捲門、牆壁、門前地面潑灑油漆、對監視器鏡頭噴漆，並
    推倒停在該處之B車，破壞LED全彩字幕機，砸破盆栽花盆，
    致B車車殼、碼錶蓋、坐墊、前後方向燈及LED全彩字幕機、
    盆栽花盆3個等物品損壞等情，業據廖建湘於警詢指述明確
    （警詢卷第7至11頁，偵查卷第17頁），並有「藏之田料理
    屋」現場照片及監視器錄影畫面、B車損壞及潑漆復原估價
    單、LED全彩螢幕收據、統一發票在卷可稽（警詢卷第12至2
    4頁，偵查卷第18至20頁），上開事實首堪認定。是以本案
    唯一爭點，即在於被告是否為前往「藏之田料理屋」潑漆、
    毀損物品之人。
　㈡負責查緝之警員游邦宏固於偵查中具結證稱：伊在巡邏時發
    現「藏之田料理屋」門口有遭人潑漆、毀損物品之情形，通
    知業主後，就針對沿線調閱監視器畫面，發現嫌犯是騎乘未
    掛車牌之機車，再繼續調閱調監視器，最後發現A車，便通
    知車主即被告前來製作筆錄；伊是沿線調閱監視器追蹤，嫌
    犯從二結（指宜蘭縣二結鄉）到現場（即宜蘭縣○○鎮○○○路0
    0號）犯案，大約只有27分左右，嫌犯沒有製造時間斷點，
    也沒有刻意迴避監視器，所以算是好調閱的；伊是從被告騎
    乘機車自五結鄉二結路出發，一直到「藏之田料理屋」犯案
    ，再返回二結之全部過程，都有監視器沿路掌控，伊確認從
    頭到尾都是同一個人；伊有確認嫌犯變裝前、後之監視器畫
    面，只有這1輛機車，特徵相符；但監視器沒有拍到嫌犯變
    裝及拆卸車牌之動作，只能用比對的，因為變裝的地點是空
    地，伊只能比對進入系爭空地前是有掛車牌，出空地時車牌
    拔下，服裝也變成犯案時之穿著，當時沒有其他機車經過，
    接著又從系爭空地沿路追蹤監視器至犯案地點，再由犯案地
    點追蹤回來，又追蹤到系爭空地，發現嫌犯出來時又換回原
    本服裝，車牌也已掛上，再沿路追蹤到二結路與鎮安路口，
    確定有照到A車車牌，就沒有再繼續追蹤下去；伊不清楚被
    告是否從「二結路與鎮安路口」出發，但是伊調閱監視器的
    始點跟終點都在這個地方等語（偵查卷第13頁正反面），並
    有與其所述相符之偵查報告存卷可佐（警詢卷第1頁正反面
    ）。
　㈢然觀諸游邦宏前揭證詞及其製作之偵查報告、沿路監視器錄
    影畫面（警詢卷第1頁正反面、27至45頁），可知警方僅於
    當日1時47分05秒許，在宜蘭縣五結鄉二結路與鎮安路口，
    調閱到被告騎乘A車行經該處之畫面（警詢卷第45頁），在
    此時點之前，警方所調取之監視器錄影畫面，或者影像模糊
    ，無從辨識車號（警詢卷第27至31、34至36、38、40至44頁
    ），或者僅拍攝到未懸掛車牌之機車而已（警卷第32、33、
    37、39頁），均難以判斷該些畫面顯示之機車即為A車；且
    游邦宏所謂「變裝後」之機車騎士，乃穿著黑色長褲、白色
    斜紋球鞋（警詢卷第33、37頁），與「藏之田料理屋」現場
    監視器拍得之嫌犯穿著，係白色長褲、白色斜紋球鞋（警詢
    卷第22至24頁），二者亦不相符，則游邦宏及前揭偵查報告
    所推斷「自五結鄉二結路出發，抵達『藏之田料理屋』犯案後
    再沿原路返回五結鄉二結路」之行車路線，以及嫌犯途中曾
    進入系爭空地變裝並拆卸、裝回車牌等節，是否均為真實可
    採，已顯非無疑。
　㈣本院於審理期日當庭勘驗宜蘭縣政府警察局羅東分局110年8
    月28日警羅偵字第1100022254號函所檢送之蒐證光碟，其中
    檔案名稱「新增Microsoft Word」之文件，內容為警方依沿
    途監視器畫面研判嫌犯前往「藏之田料理屋」之行車路徑共
    7張，其中第1張「羅東鎮中山路2段、站東路口監視器畫面
    」及GOOGLE MAP截圖，顯示依警方之研判，嫌犯騎乘機車自
    羅東鎮中山路2段右轉民生東路行駛而來，則嫌犯應係沿民
    生東路由東往西順向駛至「藏之田料理屋」作案，然經本院
    勘驗上開光碟「0000000藏之田」檔案夾內之「LINE_MOVIE_
    0000000000000」檔案進行比對，結果發現嫌犯騎乘機車係
    沿民生東路由西往東逆向行駛至「藏之田料理屋」店前等節
    ，有本院勘驗筆錄及上開檔案列印畫面附卷可稽（本院卷第
    181、189、197至199頁），益見游邦宏及其偵查報告所推斷
    之前述嫌犯行車路線，確實顯有瑕疵可指，難以遽信為真。
　㈤本院復當庭播放上開光碟「影像檔（對應逃逸路線及時序）
    」檔案夾內之「犯案前（7&8）（105）五結鄉中正路3段與
    中正路3段47巷口-⑵-往五結方向全景-00000000000000-」檔
    案，結果為警詢卷第30頁編號7、8照片所示機車（即游邦宏
    所指之嫌犯），於當日1時3分23秒駛入中正路3段46巷後，
    於1時5分24秒又有另輛機車駛入中正路3段46巷乙節，另據
    本院勘驗綦詳，並有監視器畫面截圖存卷供憑（本院卷第18
    1、182、201頁），可見確實不止1輛機車駛至系爭空地附近
    ，則游邦宏證稱：伊確認從頭到尾都是同一個人，因為嫌犯
    變裝前、後之監視器畫面，只有這1輛機車等情，洵與卷內
    事證不符，且有關「嫌犯進入系爭空地變裝、拆卸車牌，作
    案後又返回系爭空地換回衣服、裝上車牌」之證詞，亦無任
    何積極證據足資補強，其僅以被告於當日1時47分05秒許，
    騎乘A車行經「宜蘭縣五結鄉二結路與鎮安路口」之客觀事
    實，即推論被告係於1時27分許在「藏之田料理屋」作案之
    嫌犯，而將其他有利於被告之合理可能均逕予排除，實嫌速
    斷。
六、綜上所述，游邦宏之證詞及其製作之偵查報告，既有如前所
    述之各項瑕疵可指，又乏其他積極證據足以補強，難以遽認
    被告即為前往「藏之田料理屋」潑漆、毀損物品之人，則檢
    察官所舉證據，在客觀上尚未達到通常一般之人均不致有所
    懷疑，而得確信其為真實之程度，即不足以證明被告有公訴
    意旨所指犯行，揆諸首開說明，本於罪疑唯輕原則，自應為
    被告無罪之諭知。原審未予詳酌，遽認被告犯刑法第354條
    毀損罪及同法第305條恐嚇危害安全罪，並依刑法第55條規
    定，從較重之刑法第354條毀損罪1罪處斷，而為罪刑之諭知
    ，即有未當。被告堅詞否認犯罪，上訴指摘原判決不當，請
    求撤銷改判，為有理由，自應由本院將原判決撤銷，另為被
    告無罪之判決。
據上論斷，應依刑事訴訟法第369條第1項前段、第364條、第301
 條第1項，判決如主文。
本案經檢察官孫源志提起公訴，檢察官洪威華到庭執行職務。
中　　華　　民　　國　　110 　年　　12　　月　　15　　日
                  刑事第二十一庭審判長法　官  林怡秀
                                      法　官  胡宜如
                                      法　官  劉元斐
以上正本證明與原本無異。
不得上訴。
                                      書記官  陳靜雅
中　　華　　民　　國　　110 　年　　12　　月　　15　　日